# 合并报表问题

提问人：zs200421 时间：2014-06-24 23:03:08
A自然人和B自然人是夫妻关系，A持有C公司70%股权，B持有C公司30%股权，C公司持有D公司60%股权，B持有C公司10%股权，那C公司编制合并报表时，如何处理B持有的C公司10%的股权呢？

回答人：chenyiwei
是否应为B持有D10％的股权？在C的合并报表层面，B持有D的 10 ％股权及其对应的损益仍列报为少数股东权益和少数股东损益。其理由是：虽然B也是母公司的股东，但此处B直接持有子公司D的 10 ％股权并不是通过C持有，也就是并不是基于母公司（C）的股东身份享有该 10 ％权益。

提问人：zs200421 时间：2014-06-25 08:50:47
非常感谢给予的答复，我的理解是既然A和B是夫妻关系，那他们应该视同一致行动人，那B持有的D10%股权应该也属于归属于母公司的权益，假如在合并报表层面视为少数股东权益，那会不会实际控制人的实际权益就会减少了呢？

回答人：chenyiwei
另外还要注意一点：实际控制人及其一致行动人，以及发行人的高管或其他关联人直接持有子公司股权是不允许的，在申报IPO之前必须清理规范，即B应以其持有的D的 10 ％股权换取相应的C的股权，B不应直接持有D的股权。

回答人：chenyiwei
这个问题与AB是否属于一致行动人无关。因为对该 10 ％股权而言，B是直接持有的，并不是以母公司（C）的股东的身份，通过C公司间接持有。即使该 10 ％股权由A直接持有，在C的合并报表层面也是少数股权。

提问人：zs200421 时间：2014-06-26 19:34:55
A自然人持有C公司70%股权，剩余30%股权由其他 11 名自然人共同持有，C公司成立于 2012 年 5 月， 2013 年 7 月，A自然人将其持有的70%股权转让给B公司，其他自然人将其持有的10%股权转让给B公司，剩余20%股权由其他自然人持有，B公司为A100%持有的公司，请教B公司合并报表如何处理？

回答人：chenyiwei
如果B取得对C的控制权后，预计B、C同受自然人A控制的关系将会长期稳定存续，则对B而言，该次交易属于同一控制下的合并，其合并报表的编制应遵循同一控制下合并的基本处理原则，即以账面价值为计量基础，以及追溯调整前期比较数据等。 但是，如果C的其余自然人与A没有一致行动关系，则B公司受让其他自然人股东所持C的 10 ％股权在其合并报表中应按购买少数股权处理，也就是在B编制合并报表时，对于合并日之前的期间，C的 70 ％股权作为归属母公司股东的权益，少数股权为 30 ％；对于购买日以后的期间，C的 80 ％股权作为归属母公司股东的权益，少数股权为 20 ％。具体请参考《计学撮要 2011 》P327～330“问题 17 （与同一控制下企业合并同时完成的收购少数股权交易）”。

提问人：zs200421 时间：2014-06-26 22:17:22
感谢回复，再次请教，对于追溯调整前期比较数据，如何进行账务处理， 2012 年B、C公司是独立的，如果合并的话是直接将报表数据相加吗？

回答人：chenyiwei
追溯前期比较数据仅体现于合并报表层面，因此无需账务处理。编制合并日前的合并报表时可以直接将两者报表数据相加（被购买方实收资本与购买方资本公积相加），并抵销内部交易和内部往来即可。